臺灣板橋地方法院刑事判決　　　　　　　 96年度易字第417號
公　訴　人　臺灣板橋地方法院檢察署檢察官
被　　　告　乙○○
選任辯護人　許進德律師
　　　　　　許峻鳴律師
　　　　　　林妍汝律師
上列被告因竊盜案件，經檢察官提起公訴（96年度偵字第569 號
），本院判決如下：
    主  文
乙○○無罪。
    理  由
一、公訴意旨略以：被告乙○○意圖為自己不法之所有，於民國
    95年8 月28日15時30分至同年12月22日20時40分間之某時，
    在不詳地點，以不詳方式，竊取甲○○所有之車牌號碼CNG-
    396 號車牌1 面，得手後改懸掛在其所有原車牌號碼為PYZ-
    722 號（車身引擎號碼為5SK-209731號）重型機車上，藉以
    避免警方盤查攔檢，嗣於95年12月22日20時40分許，被告騎
    乘上開機車，行經臺北縣三重市○○○路190 巷41號前，為
    警盤檢而查獲，因認被告涉犯刑法第320 條第1 項之竊盜罪
    嫌。
二、按犯罪事實應依證據認定之，無證據不得認定犯罪事實；不
    能證明被告犯罪者，應諭知無罪之判決，刑事訴訟法第154
    條第2 項、第301 條第1 項分別定有明文。認定不利於被告
    之事實，須依積極證據，苟積極證據不足為不利於被告事實
    之認定時，即應為有利於被告之認定，更不必有何有利之證
    據；認定犯罪事實所憑之證據，雖不以直接證據為限，間接
    證據亦包括在內，然而無論直接或間接證據，其為訴訟上之
    證明，須於通常一般之人均不致有所懷疑，而得確信其為真
    實之程度者，始得據為有罪之認定，倘其證明尚未達到此一
    程度，而有合理之懷疑存在時，事實審法院復已就其心證上
    理由予以闡述，敘明其如何無從為有罪之確信，因而為無罪
    之判決，尚不得任意指為違法，最高法院著有30年度上字第
    816 號、76年度台上字第4986號判例可參。又刑法之竊盜罪
    ，係指意圖為自己或第三人不法之所有，而竊取他人之動產
    為要件，其要件事實之有無，應依證據加以認定。
三、本件公訴人認被告乙○○涉犯竊盜罪嫌，無非以被告之供述
    、被害人甲○○之指述、車輛竊盜車牌失竊資料個別查詢報
    表2 紙、扣押物品目錄表、車牌遺失尋獲電腦輸入單、車號
    查詢重型機車車籍單各1 份、查獲現場及贓證物照片4 幀等
    為其主要論據。訊據被告固坦承其於95年12月22日20時40分
    許，駕駛其所有原車牌號碼為PYZ-722 號（車身引擎號碼為
    5SK-209731號）重型機車，在臺北縣三重市○○○路190 巷
    41號前為警查獲時，當時該機車上係懸掛被害人甲○○失竊
    之CNG-396 號車牌1 面，惟堅決否認有何竊盜犯行，辯稱：
    伊利用原車牌號碼PYZ-722 號重型機車作為上、下班代步之
    用，平常將該機車停在住處樓下，未特別注意車牌，迄本件
    為警查獲時，始知該機車之原有車牌遭人調換，並不清楚該
    遭竊之CNG-396 號車牌從何而來，亦不知原有車牌之下落等
    語。
四、經查：本件被告乙○○自始至終均否認有竊盜行為，而依被
    害人甲○○於警詢及本院審理時之指述、車輛竊盜車牌失竊
    資料個別查詢報表、扣押物品目錄表、車牌遺失尋獲電腦輸
    入單、車號查詢重型機車車籍單及查獲現場及贓證物照片等
    資料，至多僅能證明甲○○所有之CNG-396 號機車1 輛（連
    同車牌1 面），於95年8 月28日15時30分許，在臺北市市○
    ○道國光客運總站之機車停車場內失竊之事實，被害人甲○
    ○既未目睹行竊之人，且查無其他目擊證人或相關證據足資
    認定與被告有何關連，顯難僅憑被告之機車懸掛上開失竊車
    牌，即推定該車牌必係被告竊取而得。蓋公訴人對於所訴犯
    罪事實有舉證證明之責任，而一般人持有遭竊車牌之原因非
    僅竊盜一端，或係出於收受贓物之犯意而持有、或係在不知
    情之情況下遭人調換，均不無可能，今公訴人既認定被告涉
    犯竊盜罪，自須提出充足證據以證明被告確有行竊事實，而
    將其他可能之合理情況均加以排除，始可認定被告成立犯罪
    。
    本件被告除涉本案外，並無任何犯罪偵查、起訴紀錄，有臺
    灣高等法院被告前案紀錄表可稽，於95年12月22日為警查獲
    前，其原車牌號碼PYZ-722 號重型機車亦無任何吊銷、吊扣
    或申報遺失紀錄，嗣於案發之後，旋於95年12月24日申報遺
    失車牌等情，有交通部公路總局新竹區監理所苗栗監理站96
    年4 月2 日竹監苗字第0960002630號函及所附機車異動歷史
    查詢在卷可證（見本院卷第28、29頁），洵無竊取他人車牌
    之動機可言，是被告所辯其迄本件為警查獲時，始知該機車
    之原有車牌遭人調換等語，已非全然不足採信。況且，被害
    人甲○○所有之上開CNG-396 號車牌，係連同機車一併遭竊
    ，嗣該機車車體已於95年11月16日為警尋回，並查獲另名竊
    嫌之事實，業據甲○○於本院審理時到庭證述明確（見本院
    卷第44、45頁），則被告是否可能單就車牌部分另行著手竊
    盜？或係於他人行竊後，向該他人收受贓物車牌？或係該行
    竊者為求掩飾竊行，再竊取第三人機車車牌並加以調換？在
    在不能無疑。以上疑點，未據公訴人舉證釐清，尚難僅以推
    測或擬制之方法，遽為不利於被告之認定。
五、綜上所述，本件依公訴人所提全部證據，尚不足為被告犯竊
    盜罪之證明，仍有合理懷疑之存在，依「罪證有疑，利於被
    告」原則，尚不能僅以推測或擬制之方法，為被告有罪之認
    定。此外，復查無其他證據足資證明被告確有公訴人所指之
    竊盜行為，揆諸首開說明，公訴人既不能證明被告犯罪，應
    依法為被告無罪之諭知，以昭審慎。
據上論斷，應依刑事訴訟法第301 條第1 項，判決如主文。
本件經檢察官沈志成到庭執行職務。
中　　華　　民　　國　　96　　年　　5 　　月　　17　　日
                  刑事第十五庭  審判長法　官　陳鴻清
                                    　法　官　劉安榕
                                    　法　官　朱嘉川
以上正本證明與原本無異。
如不服本判決，應於判決送達後10日內，向本院提出上訴狀。
中　　華　　民　　國　　96　　年　　5 　　月　　17　　日
                                      書記官　陳聖儒
